【裁判字號】    97,抗,1752
【裁判日期】    971031
【裁判案由】    假扣押
【裁判全文】
臺灣高等法院民事裁定                  97年度抗字第1752號
抗  告  人  甲○○
上列抗告人因與相對人乙○○間假扣押事件，對於中華民國97年
8月27日臺灣臺北地方法院97年度裁全字第6955 號所為裁定，提
起抗告，本院裁定如下：
    主  文
原裁定關於抗告人部分廢棄。
上開廢棄部分，相對人在原法院之聲請駁回。
抗告費用由相對人負擔。
    理  由
一、相對人在原法院聲請意旨略以：抗告人於民國90年4 月間，
    參加以相對人為會首之互助會，連同會首32會，會款每會新
    台幣（下同）2萬元，約定每月1日開標（下稱系爭互助會）
    ，抗告人於90年9月1日得標，並獲款46萬7,200 元，詎其得
    標後，自91年12月1日起即拒付每月應繳納之2萬元會款，迄
    今共積欠22萬元，履催無著。近聞債務人正將所有財產搬移
    隱匿，致日後有不能強制執行或甚難執行之虞。相對人為保
    全強制執行，願供擔保代釋明，聲請為假扣押等情，並提出
    互助會單及臺灣銀行匯款回條聯等影本，以為釋明。原法院
    略以：相對人主張之請求及假扣押之原因，已提出互助會單
    影本以為釋明，釋明雖有不足，惟其願供擔保以補釋明之不
    足，爰裁定准相對人以7萬4,000元為抗告人供擔保後，得對
    於抗告人之財產在22萬元之範圍內為假扣押（相對人於原裁
    定另就債務人周庭頡所為准予假扣押之部分，未據周庭頡提
    起抗告）。
二、抗告意旨略以：相對人於原法院固提出互助會單影本，以為
    釋明，惟該互助會單係相對人自行製作，未經抗告人簽名，
    無從自形式上得知抗告人確有參加系爭互助會。實則，抗告
    人從未參加系爭互助會，相對人所提出之互助會單，其上所
    載抗告人參加系爭互助會之日期係在90年9月1日，彼時抗告
    人正在大陸求學，相對人既未求證實際參加者是否為抗告人
    本人，亦未就抗告人有無授權他人代理之情，即冒然將抗告
    人列為系爭互助會之會員，自有誤會。且相對人就假扣押之
    原因亦未為任何釋明；依法亦不得許其供擔保以代釋明。相
    對人對請求及假扣押之原因，既未提出釋明，其與聲請假扣
    押之要件即有不合，原法院所為准予假扣押之裁定，自有未
    洽，且原裁定亦未就其命供擔保金之酌定，敘明其計算核定
    金額之理由，亦有可議等語。
三、按債權人就金錢請求，或得易為金錢請求之請求，有日後不
    能執行或甚難執行之虞者，固得聲請假扣押。惟為此項聲請
    ，依民事訴訟法第526條第1項及第284條規定，對於請求（
    即請求之訴訟標的之原因事實）及假扣押之原因（即有日後
    不能執行或甚難執行之虞等事實），應提出能即時調查之證
    據以釋明之。次按民事訴訟法第526條第2項，於92年2月7日
    修法時，已將「債權人雖未為前項釋明，如就債務人所應受
    之損害已供法院所定之擔保者，得命為假扣押」之規定，修
    正為「前項釋明如有不足，而債權人陳明願供擔保或法院認
    為適當者，法院得定相當之擔保，命供擔保後為假扣押」，
    以與同條第1項規定「請求及假扣押之原因，應釋明之」相
    呼應。是請求及假扣押之原因，債權人如未先為釋明，縱就
    債務人所受之損害供法院所定之擔保者，亦不得命為假扣押
    。必因釋明而有不足，並經債權人陳明願供擔保或法院認為
    適當者，始得命供擔保後為假扣押。至民事訴訟法第523條
    第1項規定所謂有日後不能強制執行或甚難執行之虞者，乃
    係指債務人浪費財產，增加負擔，就其財產為不利益之處分
    ，恐將達於無資力之狀態，或債務人逃匿或逃避遠方等情形
    ，合先敘明。
四、經查，本件相對人聲請假扣押，僅提出互助會單及臺灣銀行
    匯款回條聯等件，釋明對抗告人「請求」之存在。至其請求
    有何「日後不能執行或甚難執行之虞」之假扣押原因，則僅
    泛言「近聞債務人正將所有財產搬移隱匿」等臆測之詞，未
    據提出任何能即時調查之證據，以釋明其所主張之假扣押原
    因為真實。相對人在原法院未提出任何證據以資釋明，抗告
    意旨就此亦予指摘，經本院依民事訴訟法第528條第2項規定
    令相對人陳述意見，相對人則僅具狀陳稱：抗告人主張無權
    代理之問題，屬實體法律事項之爭執，其抗告無理由等語，
    仍未提出任何可供即時調查之證據以為釋明，是相對人雖陳
    明願供擔保，仍不能以之代釋明，依前揭法條規定及說明，
    相對人之聲請不應准許。從而，原法院就抗告人部分所為准
    予假扣押之裁定，即有未洽，抗告意旨指摘原裁定此部分不
    當，聲明廢棄，為有理由，應予准許。
五、爰裁定如主文。
中    華    民    國    97    年    10    月    31    日
                  民事第四庭
                        審判長法  官  張劍男
                              法  官  翁昭蓉
                              法  官  陳靜芬
正本係照原本作成。
不得抗告。
中    華    民    國    97    年    10    月    31    日
                              書記官  應瑞霞


司法院資訊處製作；財團法人民間司法改革基金會備份。
